【裁判字號】    89,交抗,211
【裁判日期】    890828
【裁判案由】    違反道路交通管理處罰條例
【裁判全文】
臺灣高等法院刑事裁定                          八十九年度交抗字第二一一號
    抗  告  人
    即異 議 人  甲○○
    即受處分人
右抗告人因違反道路交通管理處罰條例案件，不服臺灣板橋地方法院交通法庭中華民
國八十九年七月十三日裁定（八十九年度交聲字第一九一號），提起抗告，本院裁定
如左：
    主  文
抗告駁回。
    理  由
一、按汽車不依限期參加定期檢驗者，處汽車所有人新台幣（下同）九百元以上一千
    八百元以下罰鍰，逾期六個月以上者註銷其牌照，為道路交通管理處罰條例第十
    七第一項所明定，合先說明。
二、聲明異議意旨略以：抗告人即異議人甲○○並未接獲定期檢驗通知單，不應受罰
    ；又未參加定期檢驗，即被處以新臺幣一千八百元及註銷牌照，乃一罪二罰，明
    顯違背憲法第十五條保障人民財產權之規定云云。
三、原裁定意旨略以：
  (一)本件登記異議人所有之P6─3336號自用小客車，因不依限期於八十八年三月二十
    七日參加定期檢驗，且逾期六個月以上，為異議人所不否認，自屬違反道路交通
    管理處罰條例第十七條所為之規範範圍；況且於汽車行車執照上更以紅字標明應
    為定期檢驗之日期，為汽車所有人所應知悉者，是其違反道路交通管理法律所應
    盡之定期檢驗義務，而應受交通行政罰之行為，其雖不以故意為要件，仍須以過
    失為責任要件，然應受本件行政罰之行為，僅須違反禁止規定或作為之義務，即
    屬有過失，行為人不能證明自己無過失時，即應受處罰。因之，本件異議人有前
    述之違規行為，已為異議人所自承，原處分機關，依前開規定而為裁處，並無不
    當。且此等定期檢驗之規定更係兼顧參與交通者之駕駛安全所必須，要無疑義，
    更係為維護汽車機械性能之正常，進而增進公共利益所必要，合於憲法第二十三
    條規定之要件，並無違反憲法第十五條有關保護人民財產權之規定。又本條規定
    應受處罰之行為，含括不依限期參加檢驗暨逾期六月，仍不為之者，二者於法律
    行為概念上並非同一，無一罪二罰之虞，異議人就此容或誤會。本件此部份之異
    議，為無理由，自應駁回。
  (二)另按受處分人若不服主管機關所為之處罰，得於「接到裁決書」之翌日起十五日
內，向管轄地方法院聲明異議，道路交通管理處罰條例第八十七條第一項定有明
    文；本件異議人就違規查詢表所列之其他各項違規亦併同提出異議一節，經查：
    異議人所述該等違規部分，迄未經交通監理主管機關為之裁決，業由原審依職權
    函准交通部公路局臺北區監理所八十九年七月六日第（五）八九─四五三─六─
    一五八一八號函在卷足佐，則異議人就此部分向原審提起異議，聲明不服，為不
    合法律上之程式，依道路交通案件處理辦法第十八條本文規定，異議為不合法，
    亦應駁回之。原裁定依道路交通案件處理辦法第十九條、第十八條裁定異議駁回
    ，其並無不合。抗告意旨仍執陳詞，指摘原裁定不當，為無理由，應予駁回。
據上論斷，應依道路交通案件處理辦法第二十六條，刑事訴訟法第四百十二條，裁定
如主文。
中      華      民      國    八十九    年      八      月     二十八   日
                                臺灣高等法院刑事第十庭
                                    審判長法  官  蔡  長  溪
                                          法  官  溫  耀  源
                                          法  官  楊  貴  志
右正本證明與原本無異。
不得再抗告。
                                          書記官  沈  秀  容
中      華      民      國    八十九    年      八      月     三十     日


司法院資訊處製作；財團法人民間司法改革基金會備份。
